臺灣高雄地方法院行政訴訟判決
110年度交字第463號
原      告  李玉龍  
訴訟代理人  李冠瑩  
被      告  高雄市政府交通局

代  表  人  張淑娟  
訴訟代理人  蘇健義  
上列當事人間交通裁決事件，原告不服被告民國110年9月23日高
市交裁字第32-B00000000號裁決，提起行政訴訟，本院判決如下
：
    主　文
原告之訴駁回。
訴訟費用新臺幣參佰元由原告負擔。
    事實及理由
一、程序事項：按行政訴訟法第237條之7規定，交通裁決事件之
    裁判，得不經言詞辯論為之。本件屬交通裁決事件，依兩造
    所述各節及卷內資料其事證已臻明確，本院認無經言詞辯論
    之必要，爰不經言詞辯論而為判決。
二、事實概要：原告於民國109年7月1日13時39分許駕駛車牌號
    碼000-000號普通重型機車（下稱系爭機車），在高雄市○○
    區○○○路000號對面，因有「汽車駕駛人駕駛汽車肇事致人受
    傷而逃逸者」之違規行為，經高雄市政府警察局林園分局忠
    義派出所（下稱舉發機關）員警填掣高市警交字第B0000000
    0號舉發違反道路交通管理事件通知單（下稱舉發通知單）
    予以舉發。嗣原告未於期限內到案及提出陳述，被告乃依道
    路交通管理處罰條例（下稱處罰條例）第62條第3項、第4項
    、第67條第2項規定，於110年9月23日開立高市交裁字第32-
    B00000000號裁決書（下稱原處分），裁處原告「罰鍰新臺
    幣（下同）6,000元（此部分嗣經被告職權撤銷【詳本院卷
    第125頁】，依行政訴訟法第237之4條第3項規定，此部分依
    法視為撤回起訴，不在本院審理範圍嗣被告於答辯狀刪除此
    部分），吊銷駕駛執照，3年內不得考領駕駛執照」。原告
    不服，提起本件行政訴訟。
三、原告主張：案發當天原告迴轉時因對方未減速慢行故撞上原
    告而致傷，為安全考量，協商雙方暫時將車輛移置路旁防患
    第二次車禍，再下車查看對方傷勢為手部皮肉擦傷，勸其速
    就醫治療，言及對方未減速撞原告，情急之下未報警，誤認
    對方同意而離開，有事隔2週後警方通知補做之筆錄可查證
    ，而製作筆錄時並未告知罰單，隔日才補送罰單簽收，發現
    內容與事實不符，要求更正未允。該案雙方已和解，因有感
    自身被撞無大礙，為息事寧人而認罪協商，檢方以緩起訴定
    案，皆未提及吊照之事，且後續罰金20,000元已繳納完畢，
    吊照及罰金、一罪二罰令人不服，吊照影響原告日後民生交
    通往返權利等語。並聲明：原處分撤銷。
四、被告則以：
　㈠原告雖主張「案發當天安全考量，下車查看其傷勢，情急之
    下未報警，誤認對方同意而離開，警方筆錄可查證」。惟經
    檢視緩起訴書理由略以：「詎李玉龍明知已騎車致人受傷，
    竟未報警處理，亦未停留現場救治傷患或配合調查，及於肇
    事逃逸之犯意，逕行騎車離開現場。嗣員警據報到場處理後
    ，始循線查悉上情；上揭犯罪事實，業據被告李玉龍於偵查
    中坦承不諱。」依前揭判決意旨，足認原告之行為係屬處罰
    條例第62條第3項、第4項前段「肇事致人受傷逃逸」，而非
    逕得適用處罰較輕之處罰條例第62條第3項「肇事致人受傷
    未依規定處置」。又原告於肇事後未留置現場採取救護措施
    後逃逸，其兩者具有相當因果關係，故依其情節縱非屬故意
    ，亦難認無過失。
　㈡原告又主張「一罪二罰」，惟按行政罰法第26條第1、2、3項
    分別規定：「一行為同時觸犯刑事法律及違反行政法上義務
    規定者，依刑事法律處罰之。但其行為應處以其他種類行政
    罰或得沒入之物而未經法院宣告沒收者，亦得裁處之。」、
    「前項行為如經不起訴處分、緩起訴處分確定或為無罪、免
    訴、不受理、不付審理、不付保護處分、免刑、緩刑之裁判
    確定者，得依違反行政法上義務規定裁處之。」、「第一項
    行為經緩起訴處分或緩刑宣告確定且經命向公庫或指定之公
    益團體、地方自治團體、政府機關、政府機構、行政法人、
    社區或其他符合公益目的之機構或團體，支付一定之金額或
    提供義務勞務者，其所支付之金額或提供之勞務，應於依前
    項規定裁處之罰鍰內扣抵之。」原告前開違規行為，固經緩
    起訴處分確定，惟揆諸行政罰法第26條第2項規定，行政機
    關仍得就原告此一違反行政法上義務規定之行為予以裁處，
    並無違反一事不二罰之法理。從而，被告於原告原應裁處之
    罰鍰6,000元內予以扣抵支付公庫20,000元後，罰鍰部分免
    予繳納，惟吊銷駕駛執照(3年內不得考領)係屬其他種類行
    政罰，被告仍得依規定裁處，核無違誤。是原告於前揭時間
    、地點既有「汽車駕駛人駕駛汽車肇事致人受傷而逃逸者」
    之違規事實，被告據以裁處，洵無不合等語，資為抗辯。
　㈢並聲明：原告之訴駁回。
五、本院之判斷：
  ㈠按「汽車駕駛人駕駛汽車肇事致人受傷或死亡者，應即採取
    救護措施及依規定處置，並通知警察機關處理，不得任意移
    動肇事汽車及現場痕跡證據，違反者處3,000元以上9,000元
    以下罰鍰」；「前項駕駛人肇事致人受傷而逃逸者，吊銷其
    駕駛執照」；「汽車駕駛人，曾依第29條第4項、第30條第3
    項、第35條第3項前段、第4項前段、第43條第2項、第3項、
    第61條第1項第3款、第4款後段、第62條第4項前段規定吊銷
    駕駛執照者，3年內不得考領駕駛執照」，處罰條例第62條
    第3項前段、第4項前段、第67條第2項前段分別定有明文。
    再按違反道路交通管理事件統一裁罰基準及處理細則（下稱
    處理細則）第1條規定：「本細則依道路交通管理處罰條例
    第92條第4項規定訂定之。」第2條規定：「（第1項）處理
    違反道路交通管理事件之程序及統一裁罰基準依本細則之規
    定辦理。（第2項）前項統一裁罰基準，如附件違反道路交
    通管理事件統一裁罰基準表(下稱裁罰基準表)。」上開處理
    細則之規定，就其立法目的及功能，乃為防止處罰機關枉縱
    或偏頗，依處罰條例第92條第4項所授權交通部會同內政部
    訂定處理細則及其附件裁罰基準表，用以維持裁罰之統一性
    與全國因違反道路交通管理事件受處罰民眾之公平，不因裁
    決人員不同，而生偏頗，寓有避免各監理機關於相同事件恣
    意為不同裁罰之功能，並非法所不許，於憲法上保障人民財
    產權之意旨並無牴觸（此並有司法院釋字第511號解釋理由
    書意旨足資參照），並無違反法律保留原則。而依裁罰基準
    表的記載，汽車駕駛人駕駛汽車肇事致人受傷而逃逸，期限
    內繳納或到案聽候裁決者，應處罰鍰6,000元，並吊銷駕駛
    執照，核此規定，既係基於母法之授權而為訂定，且就處理
    細則附件所示裁罰基準表中有關處罰條例第62條第3項、第4
    項規定之裁罰基準內容，並未牴觸母法，被告自得依此基準
    而為裁罰。
  ㈡本件如事實概要欄所述之原告違規事實，有舉發通知單、臺
    灣高雄地方檢察署檢察官109年度偵字第16483號緩起訴處分
    書、臺灣高等檢察署高雄檢察分署109年度上職議字第5891
    號處分書、原處分之裁決書、送達證書、刑法競合查詢報表
    、高雄市政府警察局林園分局110年12月17日高市警林分交
    字第11073912300號函、道路交通事故初步分析研判表、道
    路交通事故現場圖、現場照片等在卷可稽(本院卷第51至77
    頁)，洵堪認定為真。
　㈢原告雖主張情急之下未報警，誤認對方同意而離開云云；然
    被害人陳渃庭於原告涉嫌肇事逃逸之刑事案件警詢中陳稱：
    「我在109年7月1日13時39分許於高雄市○○區○○○路000號前
    發生車禍，我與一個不明人士騎乘機車發生車禍，不明人士
    發生碰撞後逃逸」、「該不明人士有停下查看，沒有報警，
    沒有經過我的同意離開現場，也沒有留下聯絡方式」等語(
    警卷第3頁)。又被害人因上開交通事故受有右側無名指擦傷
    之傷害一情，亦有診斷證明書在卷可憑(警卷第5頁)。再參
    以原告於警詢及偵訊中均供稱：伊有看到對方手上有擦傷，
    對她說要記得去就醫、敷藥，當時伊認為是對方的錯，所以
    就先離開了等語(警卷第1頁反面，偵卷第17頁)。顯見被害
    人並未同意原告離開現場，原告當時亦明知被害人受有傷害
    之事實，然其卻未採取相關處置，亦未通知警察機關處理，
    即逕自離開現場，核其行為自已違反處罰條例第62條第4項
    之規定無訛。
  ㈣原告又主張該案雙方已和解，後續緩起訴處分罰金20,000元
    已繳納完畢，吊照及罰金、一罪二罰令人不服，吊照影響原
    告日後民生交通往返權利云云。惟按「(第1項)一行為同時
    觸犯刑事法律及違反行政法上義務規定者，依刑事法律處罰
    之。但其行為應處以其他種類行政罰或得沒入之物而未經法
    院宣告沒收者，亦得裁處之。(第2項)前項行為如經不起訴
    處分、緩起訴處分確定或為無罪、免訴、不受理、不付審理
    、不付保護處分、免刑、緩刑之裁判確定者，得依違反行政
    法上義務規定裁處之。(第3項)第1項行為經緩起訴處分或緩
    刑宣告確定且經命向公庫或指定之公益團體、地方自治團體
    、政府機關、政府機構、行政法人、社區或其他符合公益目
    的之機構或團體，支付一定之金額或提供義務勞務者，其所
    支付之金額或提供之勞務，應於依前項規定裁處之罰鍰內扣
    抵之。」行政罰法第26條第1項、第2項、第3項定有明文。
    查原告經檢察官為緩起訴處分之條件為向公庫支付2萬元，
    並參加臺灣高雄地方檢察署舉辦之法治教育講座1場次，此
    有緩起訴處分書在卷可憑(本院卷第57至59頁)，而被告業依
    職權撤銷罰鍰6,000元之處分(本院卷第125頁)，堪認符合前
    開行政罰法第26條第3項之規定，且就吊銷駕駛執照此部分
    之行政處分，乃屬於其他種類之行政罰，故並無違反一事不
    二罰之規定，原告前開主張，尚無足採。
  ㈤又衡諸處罰條例第62條第3 項及第 4項規定旨在確保道路交
    通往來之安全，此雖限制人民駕駛車輛之自由權利，但基於
    維護交通安全之重要公益，其手段仍屬相當。況原處分吊銷
    駕駛執照對原告所造成之影響，僅限於駕駛車輛部分，而於
    吊銷期間滿3 年後，原告仍可再次考領駕駛執照，尚非完全
    剝奪原告駕駛車輛以便利其工作、生活等各項活動需求之權
    利，就所欲保護之公益與干預人民工作權、生存權間亦無失
    衡，核無違反比例原則。原處分機關根據經處罰條例所授權
    訂定之處理細則之附件裁罰基準表，做成「吊銷駕駛執照，
    3 年內不得考領駕駛執照」之原處分，乃依法行政，且無明
    顯裁量瑕疵或逾越裁量基準之情事，縱對於原告之權利有所
    限制，亦無違比例原則。是原告主張吊照影響原告日後民生
    交通往返權利云云，自難據為撤銷原處分之正當理由。原告
    雖又稱其已與被害人和解成立，足徵原告有悔意云云，然原
    告乃事後與被害人成立和解，並非於事故發生當下對於受傷
    之被害人迅予救護，亦未通知警察機關，核與道路交通事故
    處理辦法第3 條規定之處置方式不符，仍不足以解免其責，
    原告猶執前詞請求撤銷原處分，並無所據。
六、綜上所述，原告確有本件「汽車駕駛人駕駛汽車肇事致人受
    傷而逃逸」之違規事實，應擔負行政處罰責任；被告援引處
    罰條例第62條第4 項、第67條第2 項，暨處理細則等規定，
    裁處原告吊銷駕駛執照（3 年內不得考領），核無違誤。從
    而，原告訴請撤銷原處分，為無理由，應予駁回。
七、本件事證已臻明確，兩造其餘攻擊、防禦方法及舉證，經本
    院審酌後，認對於判決結果不生影響，爰不一一論述，併此
    敘明。
八、本件第一審裁判費為300 元，應由原告負擔，爰確定第一審
    訴訟費用額如主文第二項所示。
據上論結，本件原告之訴為無理由，依行政訴訟法第237條之7、
第237 條之8 第1 項、第237 條之9 第1 項、第236 條、第98條
第1 項前段，判決如主文。
中　　華　　民　　國　　111 　年　　11　　月　　2　　日
　　　　　　　　　行政訴訟庭　法　官　謝琬萍
以上正本係照原本作成。　　　　　　　　　　　　　　　　　
如不服本判決，應於判決送達後20日內，向本院提出上訴狀並表
明上訴理由（原判決所違背之法令及其具體內容或依訴訟資料可
認為原判決有違背法令之具體事實），其未載明上訴理由者，應
於提出上訴後 20 日內向本院補提理由書（上訴狀及上訴理由書
均須按他造人數附繕本，如未按期補提上訴理由書，則逕予駁回
上訴），並應繳納上訴裁判費新臺幣 750 元。
中　　華　　民　　國　　111 　年　　11　　月　　3 　　日
                              書記官   林麗文